【裁判字號】    98,抗,199
【裁判日期】    980421
【裁判案由】    保全證據
【裁判全文】
臺灣高等法院臺中分院民事裁定           98年度抗字第199號
抗  告  人  迦恩木業有限公司
兼法定代理人  甲○○
相  對  人  中國信託商業銀行股份有限公司文心分公司
法定代理人  乙○○
上列抗告人因與相對人間聲請證據保全事件，對於中華民國98年
02月17日台灣台中地方法院98年度聲字第69號所為裁定提起抗告
，本院裁定如下：
    主  文
抗告駁回。
抗告程序費用由抗告人負擔。
    理  由
一、聲請及抗告意旨略以：渠等原為花蓮企銀台中分行之客戶，
    嗣該分行為相對人合併承受，惟因抗告人迦恩木業有限公司
    （下稱迦恩公司）業已進入清算程序，並由抗告人甲○○擔
    任清算人，而抗告人已償還該分行款項，亟需該分行提供相
    關資料，以瞭解實際情形，並作為清算報稅之用，且抗告人
    於原法院98年執字第2654號執行事件中，關於抗告人清償金
    額與相對人有所爭執；又抗告人迦恩公司之其他股東張宜文
    ，另遭資產公司不當之扣押執行，亦需該分行提供資料予以
    釐清，惟抗告人及張宜文之清償資料均未見於中國信託資料
    庫中，為此請求准以聲請保全證據，向相對人調取抗告人在
    該分行之借款合約，欠款資料，及匯出、匯入款項等相關資
    料備查，原裁定駁回抗告人之聲請，有所不當，請求廢棄原
    裁定等語。
二、按證據有滅失或礙難使用之虞，或經他造同意者，得向法院
    聲請保全；就確定事、物之現狀有法律上利益並有必要時，
    亦得聲請為鑑定、勘驗或保全書證。前項證據保全，應適用
    本節有關調查證據方法之規定。又保全證據之聲請，應表明
    下列各款事項：1.他造當事人，如不能指定他造當事人者，
    其不能指定之理由。2.應保全之證據。3.依該證據應證之事
    實。4.應保全證據之理由。前項第l款及第4款之理由，應釋
    明之，民事訴訟法第368條、第370條分別定有明文。又所謂
    釋明，係指提出得即時調查之證據方法，以供法院就事實之
    存否，產生大概如此之推測而言；亦即當事人於釋明其事實
    上之主張時，應同時提出可供法院得隨時進行調查之證據，
    故當事人如未同時提出供釋明用之證據，法院自無裁定限期
    命其補正之必要（參最高法院75年度台抗字第 453號裁判意
    旨）。且本法所定之證據保全，乃指證據有滅失或礙難使用
    之虞，或經他造同意時，在訴訟未繫屬，或雖已繫屬尚未達
    於調查證據程序前，法院預為調查而保全之謂。是證據保全
    之目的，在於防止證據滅失或難以使用，以致影響裁判之正
    確，苟證據並非即將滅失，而得於調查證據程序中為調查，
    訴訟當事人原可於調查證據程序中聲請調查即可，無保全證
    據之必要。又此證據之滅失或難以使用，須依保全證據之程
    序預為調查者，必須有時間上之迫切性，否則於訴訟繫屬後
    之調查證據程序中即可為調查，若謂證據調查並無迫切之需
    要，亦得聲請保全證據，則因證人必有其死亡之日，證物於
    物理上亦必有滅失之日，豈非謂任何證據均有滅失之虞，悉
    得依證據保全之程序預為調查，致盡失證據保全之立法目的
    。
三、經查，本件抗告人並未提供任何資料以釋明其確有向相對人
    申請閱覽前開資料而遭拒絕之情事；又縱有提出申請，相對
    人拒絕之原因為何，抗告人並未能釋明。另抗告人就聲請保
    全之證據何以會發生滅失或礙難使用之情形，亦未能予以釋
    明，且未具體就相對人有何業務疏失，及何以該疏失將致相
    對人所持有之系爭證據滅失之理由為釋明。再相對人公司係
    一具有規模之銀行，其授信作業有一定之程序，有關客戶資
    料之存留及管理等一般均受相關規範之拘束，實難認定聲請
    人聲請保全之證據，有何遭滅失或日後有礙難使用之虞，及
    在客觀上有何迫切性與必要性。揆諸前揭說明，抗告人之聲
    請與保全證據之要件不符，不應准許。原裁定駁回抗告人之
    聲請，經核並無違誤。抗告人仍執前詞，指摘原裁定不當，
    為無理由，應予駁回。
四、據上論結，本件抗告為無理由，依民事訴訟法第 492條、第
    95條、第78條、第85條第一項，裁定如主文。
中    華    民    國    98    年     4    月    21    日
              民事第三庭    審判長法  官  陳照德
                                  法  官  朱樑
                                  法  官  李平勳
以上正本係照原本作成。
再為抗告應以適用法規顯有錯誤為理由。如提起再抗告者應於裁
定送達後10日內向本院提出抗告理由狀（須按照他造人數附具繕
本）並繳納抗告裁判費新臺幣壹仟元，同時委任律師或具有律師
資格之關係人為代理人。
                                  書記官  江丞晏
中    華    民    國    98    年     4    月    21    日


司法院資訊處製作；財團法人民間司法改革基金會備份。
